臺灣臺北地方法院刑事判決　　　　　　　99年度易字第2613號
公　訴　人　臺灣臺北地方法院檢察署檢察官
被　　　告　林韋志
上列被告因贓物案件，經檢察官聲請簡易判決處刑（99年度偵緝
字第1588號），本院認不宜依簡易判決處刑（99年度簡字第3453
號），改行通常程序，判決如下：
    主  文
林韋志收受贓物，累犯，處拘役貳拾日，如易科罰金，以新臺幣
壹仟元折算壹日。
    事  實
一、(一)林韋志前因毒品案件，經本院於民國97年9月8日以97年度
      簡字第2866號判處有期徒刑3月，於98年1月19日易科罰金
      執行完畢。
    (二)詎仍不知悔改，其明知徐忠岳於民國98年9月8日在其新北
      市○○區○○路1段386巷8號2樓之1居處交付之HTC HD
      T8282型手機1支（序號000000000000000號，下稱系爭手
      機）係徐忠岳侵占之遺失物（係王志勤於98年9月7日在臺
      北市青年公園民眾活動中心內遭竊，由徐忠岳於翌日在上
      開地點拾獲而侵占入己，徐忠岳所犯侵占遺失物罪另經本
      院判處罰金新臺幣【下同】10,000元確定），係屬贓物，
      仍基於收受贓物之犯意，而予收受。
    (三)嗣林韋志於98年9月14日中午12時許，在新北市板橋區某
      處將手機交付予徐建興而欲轉售，再經徐建興於98年9月
      15日以8,700元售予飛川通訊行，後經飛川通訊行於98年9
      月18日以10,800元售予林達成使用，而經王志勤發覺系爭
      手機遭竊，經報警而循線查獲上情。
二、案經臺灣臺北地方法院檢察署檢察官簽分偵查後聲請簡易判
    決處刑。
    理  由
甲、程序部分：
一、本件為刑事訴訟法第376條第1、2款所列案件，依同法第284
    條之1前段規定，由法官1人獨任審判，合先敘明。
二、(一)按被告以外之人於審判外之言詞或書面陳述，除法律有規
      定者外，不得作為證據。又被告以外之人於審判外之陳述
      ，雖不符前4條之規定，而經當事人於審判程序同意作為
      證據，法院審酌該言詞陳述或書面陳述作成時之情況，認
      為適當者，亦得為證據，刑事訴訟法第159條第1項、第
      159條之5第1項定有明文。
    (二)查本案以下引用之被告以外之人於審判外之言詞及書面陳
      述，均經被告林韋志及檢察官於本院審理時同意作為證據
      ，本院揆諸前開法條規定，並審酌下列各該被告以外之人
      於審判外之言詞及書面陳述作成時之情況，認為適當，自
      得作為證據，合先敘明。
乙、實體部分：
一、訊據被告固坦承徐忠岳於98年9月8日，在其新北市○○區○
    ○路1段386巷8號2樓之1居處，交付系爭手機之事實，惟矢
    口否認有何收受贓物之事實，辯稱：徐忠岳交付時並未提及
    系爭手機之來源，被告也沒有過問，不知道系爭手機係屬贓
    物云云。經查：
    (一)王志勤所有之HTC HD T8282型手機1支（序號
      000000000000000號）於98年9月7日在臺北市青年公園民
      眾活動中心內遭竊，徐忠岳於98年9月8日在上開地點拾獲
      ，即於同日在被告新北市○○區○○路1段386巷8號2樓之
      1居處，將系爭手機交付被告，被告於98年9月14日中午12
      時許，在新北市板橋區某處將手機交付予徐建興而欲轉售
      ，後經徐建興於98年9月15日以8,700元售予飛川通訊行，
      再經飛川通訊行於98年9月18日以10,800元售予林達成使
      用之事實，業據告訴人王志勤於警詢、檢察官訊問時（99
      年度偵字第8788號卷第12至15、62至70頁，下稱偵卷）指
      述明確，核與李化、林達成於警詢（偵卷第18至20頁）、
      徐忠岳、徐建興於警詢及本院審理時（偵卷第6至11頁、
      第24至27頁、本院卷第141至146頁）具結證述情節相符，
      並有被告出具之切結書（本院卷第151頁證物袋內）、徐
      建興出具之讓渡切結書（偵卷第29頁）、贓物認領保管單
      （偵卷第16頁）、通聯調閱查詢單（偵卷第56至58頁）等
      附卷可憑，復為被告所坦認在卷，堪以認定。
    (二)被告雖辯稱徐忠岳交付系爭手機時，並未言及系爭手機之
      來源，當時並不知係贓物云云，惟查：
      1.徐忠岳於98年12月12日警詢時供稱：系爭手機是其於98
        年9月初在臺北市萬華區青年公園內草堆中撿到的，其
        於98年9月8日拿系爭手機到被告林口住家，被告見系爭
        手機稱願意幫徐忠岳變賣，徐忠岳遂將手機交給被告，
        交給被告變賣時，有告訴被告是來路不明的，是其撿到
        的，其於98年10月份告訴被告先躲起來毋須理會警方之
        通知，因為徐忠岳知道系爭手機來路不明，早晚會出事
        ，怕被告被警察找到會牽連到徐忠岳（偵卷第8至10頁
        ）等語，核與其於本院100年5月9日審理時具結證稱：
        其並未從事二手電器之買賣，其撿到系爭手機，當天去
        被告家聊天，系爭手機剛好帶在身上，被告說最近沒有
        工作身上沒有錢，徐忠岳跟被告說撿到1支手機，問被
        告有無辦法幫忙賣掉，賣掉的話，看錢怎麼分，被告說
        有認識的中古商，可以幫徐忠岳賣掉（本院卷第141至
        143頁）等語相符，均一致指出徐忠岳於98年9月8日將
        系爭手機交給被告時，已當場告知被告手機係撿來的乙
        情。參以徐忠岳所涉之侵占遺失物即系爭手機案件，業
        經本院以99年度簡字第1581號判處罰金10,000元確定，
        此有徐忠岳之臺灣高等法院被告前案紀錄表1份在卷可
        考，則徐忠岳就己身所涉之侵占遺失物案件既經判刑確
        定，且與被告係朋友關係，應無故意設詞陷害被告之必
        要，是其上開證詞，應可採信。
      2.查一般販賣手機倘係來自合法來源，通常會出示手機購
        買證明，也會連同充電器等相關配件，讓購買手機者可
        以配合使用。然而被告於本院100年4月8日訊問時供稱
        徐忠岳僅交付系爭手機空機1支和手機套，沒有其他配
        件和出廠證明，也沒有SIM卡，系爭手機感覺滿新的（
        本院卷第119頁、第131頁）等語。被告自徐忠岳處收受
        欲出賣之單純空機，並無配件，也沒有出廠證明等資料
        ，卻未曾察覺有異（本院卷第147頁），也沒有詢問徐
        忠岳手機來源為何，實在是難以想像。況且，徐建興於
        本院100年5月9日審理時具結證稱：徐建興有詢問被告
        系爭手機來源，被告說手機是他自己的，只有手機沒有
        充電器，徐建興有問被告充電器在哪裡，被告說放在朋
        友家，改天再拿（本院卷第145頁）等語，是被告欲賣
        手機給徐建興時，就系爭手機之來源及充電器之去向等
        重要事項為不實回答，益見其收受手機欲轉賣徐建興時
        ，應已知悉手機之來源有問題，才會就上開重要事項，
        為搪塞之謊言。
      3.再者，被告先於98年11月20日警詢時供稱：徐忠岳將手
        機交給被告時並未告知來源（偵卷第34頁），於99年8
        月5日檢察官訊問時則改稱：徐忠岳說手機是他的，叫
        我幫他轉售（99年度偵緝字第1588號卷第12頁），再於
        100年4月25日、100年5月9日本院審理時供稱：徐忠岳
        叫其幫忙賣手機，沒有說手機是撿到的，被告沒有問手
        機之來源（本院卷第131頁、第147頁）等語，是其就系
        爭手機之來源，或稱未詢問來源，或稱經徐忠岳告知係
        其手機，先後為不一之陳述，其真實性實值懷疑。
      4.末查被告並非二手商人乙情，業據其於本院100年5月9
        日審理時（本院卷第147頁）供承甚明。衡諸常情，一
        般手機如欲變賣，應可至手機通訊行洽商變賣事宜，此
        由徐建興即持系爭手機轉賣給飛川通訊行乙節自明。被
        告既然指稱徐忠岳為二手商人（見同上頁，惟參前所述
        ，此節業為徐忠岳所否認），其應有變賣手機之管道，
        或自行前往通訊行洽商，即得獲取全部手機之價款，何
        以需要以分錢為誘餌，要求被告代為尋覓變賣手機之通
        路，益見系爭手機之來源確實有問題，徐忠岳不願意出
        具名義販賣手機，才會以分錢為代價，央求被告代為處
        理變賣事宜。
    (三)綜上所述，本案事證明確，被告所辯不知道系爭手機係屬
      贓物云云，不足採信，其收受贓物之犯行堪以認定，應依
      法論科。
二、論罪科刑之理由：
    (一)核被告所為，係犯刑法第349條第1項之收受贓物罪。
    (二)其前因毒品案件，經本院於97年9月8日以97年度簡字第
      2866號判處有期徒刑3月，於98年1月19日易科罰金執行完
      畢，有臺灣高等法院被告前案紀錄表1份附卷可憑，其於
      前開徒刑執行完畢後5年內，故意犯本件有期徒刑以上之
      罪，為累犯，應依法加重其刑。
    (三)爰審酌被告有構成累犯之前案紀錄，已如前述，其竟不知
      檢點行徑，因貪圖徐忠岳提議之分錢小利，其明知系爭手
      機來源係屬徐忠岳撿來侵占之贓物，竟仍予以收受，且犯
      後矢口否認，飾詞狡辯，態度難認良好，惟系爭手機已尋
      回並經發還被害人，未造成被害人過大之損害等犯罪之動
      機、目的、手段及造成之損害等一切情狀，量處如主文所
      示之刑，並諭知易科罰金之標準。
三、據上論斷，應依刑事訴訟法第452條、第299條第1項前段、
    第284條之1前段，刑法第349條第1項、第41條第1項前段，
    刑法施行法第1條之1，判決如主文。
本案經檢察官陳國安到庭執行職務
中    華    民    國   100    年    5     月    23    日
                  刑事第十三庭  法  官  李貞瑩
以上正本證明與原本無異。
如不服本判決應於收受送達後10日內向本院提出上訴書狀，並應
敘述具體理由；其未敘述上訴理由者，應於上訴期間屆滿後20日
內向本院補提理由書（均須按他造當事人之人數附繕）「切勿逕
送上級法院」。
                                書記官  陳鳳瀴
中    華    民    國   100    年    5     月    23    日
附錄本案論罪科刑法條
中華民國刑法第349條（普通贓物罪）
收受贓物者，處 3 年以下有期徒刑、拘役或 5 百元以下罰金。
搬運、寄藏、故買贓物或為牙保者，處 5 年以下有期徒刑、拘
役或科或併科 1 千元以下罰金。
因贓物變得之財物，以贓物論。